臺灣高等法院交通事件裁定　　　　　　　94年度交抗字第91號
抗　告　人
即受處分人　良運運通有限公司
代　表　人　甲○○
代　理　人　丙○○
上列抗告人因違反道路交通管理處罰條例案件，不服臺灣士林地
方法院，中華民國93年12月23日所為裁定（93年度交聲字第1685
號），提起抗告，本院裁定如下：
    主  文
抗告駁回。
    理  由
一、本件抗告意旨略以：抗告人所僱用之駕駛人乙○○確實隱瞞
    被吊銷駕駛執照之事實，原審僅以書面裁定，未通知駕駛人
    及受處分人到庭對質及說明，有欠公平；且因駕駛人之行為
    而處罰汽車所有人，一罪數罰，又對經營者吊扣三個月牌照
    ，自難以接受，請求撤銷原裁定云云。
二、本院查：
（一）按汽車駕駛人駕駛大貨車，有未領有駕駛執照駕車者，汽
      車所有人及駕駛人各處新臺幣（下同）四萬元以上八萬元
      以下罰鍰，並當場禁止該汽車駕駛人繼續駕駛及扣留其車
      輛牌照，道路交通管理處罰條例第二十一條之一第一項第
      一款定有明文。又汽車駕駛人駕駛汽車違反道路交通管理
      處罰條例第二十一條之一第一項之規定者，除應依該條所
      規定之罰鍰處罰外，並予吊扣其汽車牌照三個月，道路交
      通管理處罰條例第二十一條之一第三項亦有明文。但汽車
      所有人如已善盡查證駕駛人駕駛執照資格之注意，或縱加
      以相當之注意而仍不免發生違規者，汽車所有人不受本條
      之處罰，同條第四項亦有明文。
（二）本件抗告人即受處分人良運運通有限公司所僱用之駕駛人
      乙○○駕駛受處分人所有之車牌二三三─ＧＱ號營業大貨
      車，於九十三年六月十七日十三時十八分因未領有駕駛執
      照駕車（乙○○於九十三年四月二十八日因駕照吊扣期間
      駕車，經舉發後，於九十三年五月十九日始遭執行吊銷駕
      駛執照）駕駛上開營業大貨車，於國道一號北上三十五點
      四公里處為員警攔停，以駕駛人乙○○有違反道路交通管
      理處罰條例第二十一條之一第一項第一款之行為掣單舉發
      ，並同時掣單舉發受處分人，並將受處分人之舉發通知單
      當場依照違反道路交通管理事件統一裁罰基準及處理細則
      第十一條第一項第一款交付駕駛乙○○代收，以致受處分
      人未於舉發通知單上所載應到案日期九十三年七月二日前
      到案，而原處分機關在應到案日期後之九十三年十月十三
      日，認受處分人有上開違規行為，乃依前揭道路交通管理
      處罰條例第二十一條之一第一項第一款及違反道路交通管
      理事件統一裁罰基準表最高額規定，裁處八萬元罰鍰，吊
      扣汽車牌照三個月等情，有內政部警政署國道公路警察局
      舉發違反道路交通管理事件通知單（編號：Ｚ00000
      000號）、臺北市交通事件裁決所違反道路管理事件裁
      決書（編號：北市裁三字第裁二二─Ｚ00000000
      號）等在卷可憑。而乙○○為抗告人之受僱人，於九十三
      年六月十七日十三時十八分因未領有駕駛執照而駕駛抗告
      人所有前開二三三─ＧＱ營業大貨車，在國道一號北上三
      十五點四公里處，為員警攔停，並遭舉發之事實，復據證
      人乙○○於本院結證屬實。（本院九十四年三月一日訊問
      筆錄第二頁）。
（三）又按道路交通管理處罰條例第二十一條之一對於汽車駕駛
      人未領有駕駛執照（包括吊銷後未重新考領）駕車者，採
      對汽車駕駛人及汽車所有人均處罰之立法例，其立法目的
      乃係衡以營業大貨車等車種乃屬高運量、重量及具備相當
      高風險之運輸工具，駕駛員之駕駛資格攸關大眾生命財產
      安全，雇主就所僱用駕駛員之駕駛執照資格，自應盡特別
      之注意義務。且嗣交通部為配合九十二年六月一日施行之
      道路交通管理處罰條例第九十二條之一規定，乃於九十三
      年三月十三日由交通部公路總局召集相關公路監理裁罰機
      關研商並由中華電信股份有限公司數據通信分公司撰妥程
      式，提供雇主自行上網查詢所屬駕駛人之駕照狀況（含吊
      、扣、註銷），並已由撰寫程式者在交通部公路總局所屬
      五大區監理所及臺北市監理處辦理說明會，教導各雇主操
      作方法，臺北市交通事件裁決所即隨開放由雇主至所查詢
      所屬駕駛人駕照狀況等情，有交通部公路總局九十四年三
      月三日路監交字第０九四０００六七一八號函暨檢附之會
      議紀錄及臺北市交通事件裁決所九十四年三月十日北市裁
      一字第０九四三二四四八二００號函暨檢附之會議紀錄在
      卷可按。是雇主顯已可透過前開公示制度，隨時注意、定
      期查考駕駛員之駕駛執照資格狀況（或駕照是否註銷、逾
      期、吊扣等），則抗告人既係經營交通貨運事業，就此即
      不能諉為不知情。況抗告人即受處分人之代理人丙○○於
      本院訊問時，陳稱：九十二年間我們到監理處辦事時，監
      理人員口頭告訴我們要注意駕駛人的駕照狀況等語（本院
      九十四年三月一日訊問筆錄第一頁、第三頁），益證抗告
      人對於所僱用駕駛人之駕照應善盡其注意義務乙節，確實
      之甚詳。然依證人即本案駕駛人乙○○於本院訊問時具結
      證述：九十二年十一月五日我駕駛營業車撞到人，九十二
      年十一月二十四日被吊扣駕照，原本應拿去監理處繳，但
      我沒有拿去，一直放在身上，九十三年四月二十八日違規
      再被舉發時，警察發現我的駕照已被吊扣，認為我是無照
      駕駛，把我的駕照收走，我回去後也不敢跟公司講；（問
      ：九十三年六月十七日駕車時，身上有無駕照？）沒有；
      （問：當天要出車時，公司有無檢查你的駕照？）應該沒
      有；（問：九十三年四月二十八日違規遭警察扣照後，你
      的身上是否已無駕照？）是，我在公司開車七、八年，公
      司不可能每天檢查我的駕照，九十三年四月二十八日以後
      ，我都是拿駕照影本給公司負責調度車輛的人看，我承認
      是我在欺騙公司等情（詳本院前開訊問筆錄），是乙○○
      自九十三年四月二十八日起自均僅以駕照影本供抗告人公
      司負責調度之人員查驗，則負責查驗者何以未質疑乙○○
      駕照原本何在？由此足證抗告人並未確實查證證人乙○○
      駕駛執照之狀況甚明，自難認已善盡注意義務。此外抗告
      人復未提出其他足以證明其已為如何積極相當之注意，或
      縱加以相當之注意而仍不免發生違規之情事，故無法依道
      路交通管理處罰條例第二十一條之一第四項規定主張免責
      。至抗告人於原審雖辯稱：駕駛人乙○○於駕照遭吊銷後
      並未告知抗告人，甚至於本件遭舉發後亦未告知，且並未
      將代收之舉發單交付抗告人，故抗告人直至九十三年十月
      二十六日收到裁決書才知道乙○○已被吊銷駕照，受處分
      人係在不知情之情況下違規云云，然抗告人既於所僱用駕
      駛員乙○○出車前未盡查證其駕照狀況之義務，自難以本
      案係遭乙○○隱瞞據為其免責之事由，所辯委無可取。
（四）又按交通警察製單舉發違反道路交通管理處罰條例所列之
      違規事實，本質上為行政處分，係公務員基於職務上之權
      力，依法就特定之具體事件所為之具公法上效果之單方面
      行政行為，其舉發之意思表示自應完成合法送達以到達令
      受處分人可明確知悉受處罰之內容、對象暨救濟方法之目
      的，而違反道路交通管理事件統一裁罰基準及處理細則第
      十一條第一項雖規定：當場舉發如受處分人非該當場被查
      獲之行為人或駕駛人（例如係汽車所有人）時，除應填寫
      駕駛人或行為人資料外，並應填載查明受處分人資料，再
      交付被查獲之行為人代收，即可完成舉發程序，而對外產
      生舉發之效力，然對於受處分人而言，自仍應另行通知於
      應到案日前到案，始能苛責其未於應到案日前到案之責任
      。否則，倘違規駕駛因故不將舉發通知單交付受處分人，
      受處分人因而無從知悉舉發事實，亦無法於應到日前到案
      ，仍將此他人不轉交之不利後果轉嫁受處分人而逕行科處
      最高額罰鍰，豈非使受處分人為自己無法控制之風險負責
      ，而非事理之平。此時，倘舉發機關或原處分機關未提出
      其他積極事證，足認受處分人得於應到案日前相當時日知
      悉被舉發之事實，自不宜僅以受處分人因而無法於到案日
      前到案，科處最高額罰鍰。本件舉發員警舉發抗告人，乃
      係當場掣單交付抗告人所僱用之司機乙○○收受，而並未
      將該舉發單另行送達抗告人，以致抗告人未能於應到日前
      到案，而喪失按最低額繳納罰鍰之期限利益，業據抗告人
      異議意旨所陳明，而原處分機關亦未提出任何另行寄發舉
      發單之證據，是本件自不宜逕行依違反道路交通管理事件
      統一裁罰基準表，裁處受處分人最高額罰鍰。
（五）綜上，原審認抗告人雖有前揭違規事實，然原處分機關所
      逕予裁處最高額罰鍰殊有不當，因之撤銷原處分，並以抗
      告人有違反前揭道路交通管理處罰條例之行為，依據違反
      道路交通管理事件統一裁罰基準表於應到案日期前到案聽
      候裁決之標準，從輕科處抗告人罰鍰六萬元，並吊扣二三
      三─ＧＱ汽車牌照三個月（按原裁定主文誤載為ＦＦ─九
      一五號，而更正裁定則誤載為二二三─ＧＱ號，爰均併予
      更正之），核無違誤。抗告人猶以前詞執為抗告理由而指
      摘原裁定不當，殊屬無據，應予駁回。
三、據上論結，應依道路交通案件處理辦法第二十六條、刑事訴
    訟法第四百十二條，裁定如主文。
中　　華　　民　　國　　94　　年　　3 　　月　　24　　日
                  交通法庭審判長法　官  陳貽男
　　　　　　　　　　　　　　　　法  官  高明哲
　　　　　　　　　　　　　　　　法  官  許仕楓
以上正本證明與原本無異。
不得再抗告。
                                書記官  劉貞達
中　　華　　民　　國　　94　　年　　3 　　月　　25　　日
